臺灣基隆地方法院交通事件裁定　　　　 100年度交聲字第14號
移送機關即
原處分機關　交通部公路總局臺北區監理所基隆監理站
異　議　人
即受處分人　鄧暐衡
法定代理人　林淑芬
　　　　　　鄧輝旺
上列異議人即受處分人因違反道路交通管理處罰條例事件，對於
交通部公路總局臺北區監理所基隆監理站於民國99年11月26日所
為之處分（原處分案號：基監字第裁42-RB0000000號），聲明異
議，本院裁定如下：
    主  文
異議駁回。
    理  由
一、異議意旨略以：異議人未滿18歲騎乘機車遭警員攔查時，無
    法出示駕駛執照及行車執照，警員僅開立舉發通知單，口頭
    告誡不得再有駕駛行為，即讓異議人牽車離開，未當場強制
    扣車或通知車主即異議人之法定代理人林淑芬到場處理，使
    法定代理人無法即時得知上情，此種做法應有違誤；且異議
    人係於民國99年5 月13日違規，裁罰機關未在逾期未繳時即
    發函告知車主即時處理，直至99年11月26日始發函通知車主
    須繳納罰鍰（車主實際收受日期為99年11月29日），致車主
    須繳納高額之罰鍰，車主於申訴後，對於異議人違規之事實
    並無爭執，且已繳納罰鍰，並偕同異議人至監理站接受道路
    交通安全講習，但行政機關之告發程序及通知程序有疏失，
    卻讓人民蒙受加乘之處罰，令人無法接受，爰聲明異議云云
    。
二、按汽車駕駛人，未領有駕駛執照駕駛機器腳踏車者，處新臺
    幣（下同） 6000元以上12000元以下罰鍰，並當場禁止其駕
    駛；未滿18歲之人，違反第1 項第1 款或第3 款規定者，汽
    車駕駛人及其法定代理人或監護人，應同時施以道路交通安
    全講習，道路交通管理處罰條例第21條第1 項第1 款、第 3
    項定有明文。次按未滿14歲之人違反本條例之規定，處罰其
    法定代理人或監護人，道路交通管理處罰條例第85條之4 定
    有明文，依此條文之反面解釋可知，年滿14歲者即具有違反
    道路交通管理事件之行為能力，得為該條例規定之受處分人
    ，並得依法提出異議。另按駕駛人或行為人未滿14歲者，應
    於通知單上另行查填其法定代理人或監護人之姓名、身分證
    統一編號及地址，並送達其法定代理人或監護人，違反道路
    交通管理事件統一裁罰基準及處理細則第11條第1 項第3 款
    定有明文，依此條文之反面解釋可知，如駕駛人年滿14歲者
    ，無庸於通知單上另行查填其法定代理人或監護人之姓名、
    身分證統一編號及地址，亦無庸將通知單送達其法定代理人
    或監護人。又按受處分人不服第8 條主管機關所為之處罰，
    得於接到裁決書之翌日起20日內，向管轄地方法院聲明異議
    ，同條例第87條第1 項亦定有明文。從而，得聲明異議之主
    體，限於該條例第8 條主管機關所處罰之受處分人，如非受
    處分人，而以自己之名義據以聲明異議，於法律上之程式即
    有未合。
三、經查：
  (一)異議人即受處分人鄧暐衡係84年2 月生，未滿18歲，亦未考
    領駕駛執照，其於99年5 月13日凌晨0 時50分許，騎駛車牌
    號碼690－QEZ號輕型機車，行經基隆市○○路，遇警攔檢，
    警員以異議人有「無駕駛執照騎乘輕型機車」之違規事實為
    由，依道路交通管理處罰條例第21條第1 項第1 款規定，當
    場填製基警交字第RB0000000 號舉發違反道路交通管理事件
    通知單予以舉發（其上所載應到案日期為99年5 月28日）。
    異議人未於期限內到案陳述意見或聽候裁決，且未於期限內
    繳納罰鍰，移送機關遂於99年11月26日，以基監字第裁42-R
    B0000000號違反道路交通管理事件裁決書，以異議人有「未
    滿18歲之人駕駛機器腳踏車」之違規事實，對異議人裁處「
    罰鍰9000元，並應參加道路交通安全講習」等情，業經異議
    人於本院訊問時自承其無駕駛執照而於上開時、地騎駛上開
    機車等情不諱，並有上述舉發違反道路交通管理事件通知單
    、違反道路交通管理事件裁決書在卷可稽。前開舉發違反道
    路交通管理事件通知單係於99年5 月13日當場交由異議人簽
    名收受，依上開法規意旨，縱未送達異議人之法定代理人，
    仍屬於法無違。又前開違反道路交通管理事件裁決書係於99
    年11月29日以郵寄方式送至異議人之戶籍地址，由異議人之
    父即法定代理人鄧輝旺以同居人之身分蓋章收受等情，亦有
    送達證書存卷可憑，應認前開違反道路交通管理事件裁決書
    已於99年11月29日對異議人發生合法送達之效力，異議人如
    對前開處罰內容不服，應於接到裁決書之翌日即99年11月30
    日起20日內聲明異議，換言之，異議人至遲應於99年12月20
    日（99年12月19日係星期日，故順延至99年12月20日屆滿）
    以前聲明異議，其聲明異議始屬合法。
  (二)查本件係以駕駛人為受處分人，並非以車輛所有人即車主為
    受處分人，受處分人如欲聲明異議，應以受處分人自己名義
    為之，不得僅以車主名義或其法定代理人之名義為之。然而
    ，依卷附書面資料可知，異議人係於100 年1 月10日提出聲
    明異議狀交予移送機關即原處分機關（參卷附聲明異議狀上
    基隆監理站所蓋收狀章之日期），異議人之母林淑芬雖曾以
    車主兼法定代理人身分，於99年12月2 日提出交通違規案件
    陳述書予交通部公路總局臺北區監理所，表示與上開異議意
    旨相同之意見，然前開陳述書係記載「逕行舉發車主姓名林
    淑芬」、「當場舉發駕駛人姓名鄧暐衡」，陳述內容並記載
    「違規人之監護人針對本案因逾時繳交而追加裁罰至玖仟元
    ，提出異議」，填表人簽章欄則僅簽署「林淑芬」，顯然係
    以「林淑芬」名義而非以「受處分人鄧暐衡」名義對於原處
    分表示不服之意；又原處分機關於99年12月8 日以北監基四
    字第0992015259號函對前開申訴意見函覆林淑芬後，林淑芬
    又於99年12月14日提出交通違規裁罰申訴函，向原處分機關
    再度陳述不服之意，書狀上所載申訴人仍為「林淑芬」，亦
    未以「受處分人鄧暐衡」名義提出申訴。因此，異議人之母
    林淑芬所為上開陳述意見及申訴舉止，既係以自己名義為之
    ，未以「受處分人鄧暐衡」名義為之，亦未表明係代理受處
    分人提出不服之意，而林淑芬顯非本件之受處分人，自不能
    認為受處分人已於接到裁決書之法定聲明異議期間內合法表
    示不服原處分欲聲明異議之意。本院曾再向移送機關查詢是
    否有以「鄧暐衡」名義陳述意見之陳述書，亦經移送機關承
    辦人表明本件僅有林淑芬於99年12月2 日及12月14日具名陳
    述二次等情（參卷附公務電話紀錄），足徵異議人即受處分
    人係遲至100 年1 月10日始聲明異議，其聲明異議已逾20日
    之法定不變期間，而屬不合法律上之程式，且屬無從補正，
    應予駁回。
據上論斷，應依道路交通事件處理辦法第17條前段，裁定如主文
。
中    華    民    國   100    年    6     月    29    日
                  交通法庭法  官  張婷妮
以上正本證明與原本無異。
對於本件裁定如有不服，應於收受送達後5日內，向本院提出抗
告書狀，敘述抗告之理由，抗告於臺灣高等法院。
中    華    民    國   100    年    6     月    29    日
                          書記官  連懿婷